【裁判字號】    99,消債聲,133
【裁判日期】    990927
【裁判案由】    聲請免責
【裁判全文】
臺灣板橋地方法院民事裁定           99年度消債聲字第133號
債  務  人  丙○○
上列債務人因消費者債務清理事件，本院裁定如下：
    主  文
債務人丙○○不免責。
    理  由
一、按「法院為終止或終結清算程序之裁定確定後，除別有規定
    外，應以裁定免除債務人之債務。」、「債務人有下列各款
    情形之一者，法院應為不免責之裁定，但債務人證明經普通
    債權人全體同意者，不在此限：一、於七年內曾依破產法或
    本條例規定受免責；二、隱匿、毀損應屬清算財團之財產，
    或為其他不利於債權人之處分；三、捏造債務或承認不真實
    之債務；四、因浪費、賭博或其他投機行為，致財產顯然減
    少或負擔過重之債務，而生開始清算之原因；五、於清算聲
    請前一年內，已有清算之原因，而隱瞞其事實，使他人與之
    為交易致生損害；六、明知已有清算原因之事實，非基於本
    人之義務，而以特別利於債權人中之一人或數人為目的，提
    供擔保或消滅債務；七、隱匿、毀棄、偽造或變造帳簿或其
    他會計文件之全部或一部，致其財產之狀況不真確；八、故
    意於財產及收入狀況說明書為不實之記載，或有其他故意違
    反本條例所定義務之行為」，消費者債務清理條例第132 條
    、第134條定有明文。
二、本件債務人丙○○聲請消費者債務清理事件，前經本院於民
    國99年5月31日裁定開始清算程序，並同時終止清算程序（
    本院99年度消債清字第90號），上開終止清算程序部分因未
    經抗告而確定。經本院依職權函知全體無擔保債權人，就本
    院應否裁定免除債務人債務陳述意見結果，除乙○○、甲○
    ○、台新資產管理股份有限公司未回覆外，其餘債權人均具
    狀表明不同意債務人免責等情，亦有上開債權人之陳報狀在
    卷可佐。本件依台北富邦商業銀行股份有限公司（下稱台北
    富邦銀行）、國泰世華商業銀行股份有限公司（下稱國泰世
    華銀行）、花旗（台灣）商業銀行股份有限公司（下稱花旗
    （台灣）銀行，承受美商花旗銀行股份有限公司營業之既存
    銀行）、第一商業銀行股份有限公司（下稱第一商業銀行）
    、長鑫資產管理股份有限公司（承受安泰商業銀行股份有限
    公司之債權暨其從屬之一切權利）、中國信託商業銀行股份
    有限公司（下稱中國信託銀行）所提出之債務人信用卡及現
    金卡之消費明細資料所示，債務人使用使用台北富邦銀行信
    用卡93年9 月於新光三越百貨股份有限公司消費共計新臺幣
    （下同）44,146元、同年月於英屬開曼群島商香奈兒精品股
    份有限公司消費4 萬元、93年12月於新光三越百貨股份有限
    公司南京西路分公司消費12,835元、94年1 月於統一星巴克
    中山門市消費1萬元、同年2月於巨將通訊器材行消費12,000
    元、同年3月於圓山大飯店消費1萬元、94年4 月於航宇國際
    旅行社有限公司消費8,300 元、同年7、8月遠傳電信線上繳
    款共計14,147元、同年11月於SOOLIMNEWSTA消費9,460 元及
    95年1月於新光三越百貨股份有限公司台中分公司消費9,800
    元（見本院卷第22頁）；債務人使用國泰世華銀行信用卡92
    年12月於英屬開曼群島商香奈兒精品股份有限公司消費共計
    75,700元、93年6月於圓山大飯店消費共計21,780 元、同年
    10月於CHANE LLIMITED消費18,484元、同年12月於臺灣路威
    股份有限公司消費31,400元、94年1 月於統一星巴克中山門
    市消費1萬元、同年2月於巨將通訊器材行消費1萬元、同年3
    月於鑫隆珠寶銀樓消費11,824元、同年10月於HING- F SPOR
    T COLTD消費11,390元、95年2月於登發銀樓有限公司消費15
    ,000 元（見本院卷第27頁）；債務人使用花旗（台灣）銀
    行信用卡92年1月於青揚建設股份有限公司消費6萬元、同年
    月於英屬開曼群島商香奈兒精品股份有限公司消費44,900元
    、同年4 月於英屬開曼群島商香奈兒精品股份有限公司消費
    53,300元、同年5月於新光三越百貨公司消費11, 200元、同
    年7月於佛心文化藝術館消費12,000元、同年8月於新光三月
    百貨股份有限公司消費14,950元、93年1 月於秀品堂有限公
    司消費6,900元及同年4月於統一星巴克股份有限公司消費7,
    000 元（見本院卷第32至49頁）；債務人使用第一商業銀行
    信用卡91年12月至93年2 月於新光三越百貨股份有限公司消
    費共計41,036元、91年12月至92年1 月於草棠精品店消費共
    計17,300元、92年2 月於英屬開曼群島商香奈兒精品股份有
    限公司消費共計12,500元及93年5 月於鑫隆珠寶銀樓消費共
    計11,794元（見本院卷第52至53頁）；債務人使用安泰商業
    銀行股份有限公司信用卡93年5月於英屬開曼群島商香奈兒
    精品股份有限公司消費26,429元及同年月於鑫隆珠寶銀樓消
    費66,400元（見本院卷第58頁）；債務人使用中國信託銀行
    信用卡92年1月於芸山通信廣場消費17,800元、同年2月於明
    曜百貨股份有限公司消費12,200元、92年2月於英屬開曼群
    島商香奈兒精品股份有限公司消費共計2萬元、93年10月於
    GUCCI GROUP TST（HK）LTD消費90,546元及同年月於CHANEL
    LIMITED消費共計106,736元（見本院卷第63至99頁）。本院
    於99年8月17日以板院輔民謙99年度消債聲字第133號文通知
    債務人於10日內對債權人陳報狀陳述意見，該文已於99年8
    月23日送達原告，此有送達證書（見本院卷第110至111頁）
    附卷可稽，惟債務人迄今尚未回覆。矧依上開債務人之信用
    卡、現金卡消費及預借現金之金額、次數等情，以及債務人
    所自陳之收入、支出情形，堪認債務人並未謹慎消費、撙節
    開支，節省生活非必要性之支出以求致力還款予各債權人，
    反以辦理現金卡、信用卡之方式，為大量、非必要性之消費
    支出行為，致負擔過重之債務，是債務人顯有「因浪費、賭
    博或其他投機行為，致財產顯然減少或負擔過重之債務，而
    生開始清算之原因」之情事，依消費者債務清理條例第134
    條第4款規定，法院應為不免責之裁定，爰裁定如主文。
中    華    民    國    99    年    9     月    27    日
                  民事第三庭    法  官  楊千儀
以上正本係照原本作成。
如對本裁定抗告，須於裁定送達後10日內向本院提出抗告狀，並
應繳納抗告裁判費新臺幣1,000元。
中    華    民    國    99    年    9     月    27    日
                                書記官  劉鴻傑

司法院資訊處製作；財團法人民間司法改革基金會備份。
